# 清缴陈版，同一控制下控股合并形成长期股权投资时应交税费的处理

提问人：wjj1974 时间：2014-10-26 10:40:46
同一控制下控股合并形成长期股权投资时，合并方以转让非现金资产方式作为合并对价的，根据税收法规计算或缴纳的流转税及附加（增值税、营业税、消费税、其他附加税费等），应当冲减资本公积（资本溢价或股本溢价），资本公积（资本溢价或股本溢价）的余额不足冲减的，依次冲减盈余公积和未分配利润。（依据是非货币性交易准则中“不具有商业实质”及长期股权投资准则中“长投成本”确认的原则），不知陈版和大家有何意见

回答人：chenyiwei
建议参考《计学撮要 2013 》中的以下问题解答：
问题3-2-18（关于同一控制下企业合并交易中相关税费的处理） 问题： 在同一控制下企业合并交易（暨资产置换）中： 1 、有关转出资产涉及的所得税、营业税、土地增值税、契税等相关税费，是否属于合并交易的直接费用？上述税费如果不属于直接费用，可否从资本公积中溢价中抵减？ 2 、如果可从资本公积中溢价中抵减。但母公司的资本公积-股本溢价不够冲减的（即转出资产的账面价值大），是否直接计入当期损益？ 解答： 在同一控制下企业合并交易（暨资产置换）中，由于转出资产是合并对价支付的一种方式，即换出资产和换入资产实质上是一并谈判达成、同时实施、互为条件的一揽子交易，因此应当作为一个整体进行会计处理。在这一过程中，转出资产涉及的处置环节相关税费，如所得税、营业税、土地增值税等，也应当视作《企业会计准则第 20 号——企业合并》第八条所指的“直接相关费用”，即假定不发生此类交易就不会发生的可直接归属的增量费用，因此应当计入发生当期的损益。其中： 1 、营业税、土地增值税等流转税，计入当期管理费用。 2 、换出资产的增值按所得税法的相关规定计算缴纳的企业所得税，与会计上就同一控制下企业合并确认的资本公积在金额上没有联系，因此不属于“与直接计入权益的项目相关的当期所得税”。虽然《企业会计准则第 18 号——所得税》第二十一条规定：“企业当期所得税和递延所得税应当作为所得税费用或收益计入当期损益，但不包括下列情况产生的所得税：（一）企业合并。（二）直接在所有者权益中确认的交易或者事项。”但对照《国际会计准则第 12 号——所得税》第 58 、61A、 66 ～ 68 各段的规定看，我们理解《国际会计准则第 12 号——所得税》中讨论的“企业合并”仅是《国际财务报告准则第 3 号——企业合并》规范范围内的企业合并，即仅指非同一控制下的企业合并，不含同一控制下的企业合并。即此时的与换出资产在税法上应确认的处置收益相关的企业所得税应当计入当期所得税费用，而不是冲减资本公积。

提问人：wjj1974 时间：2014-10-27 10:29:17
谢谢陈版的回复。我理解您的意思了。还想问一下，计算的增值税销项税也进损益么？

回答人：chenyiwei
如果该增值税在子公司可抵扣的，则实际上增加了子公司的净资产，相应地母公司应计入长期股权投资成本；如果在子公司不能抵扣的，应计入母公司的损益。

提问人：wjj1974 时间：2014-10-27 15:20:52
陈版，您说区分对方（获得货物一方，有可能是被合并方，也有可能是同一控制下其他的企业）能否抵扣来处理，我又想了一下，如果对方能抵扣（事实上是增加了对方的净资产），则合并方应当冲减资本公积（减少净资产）。如果对方不能抵扣，则进损益。是否更适当些。

回答人：chenyiwei
如果被投资方能够抵扣，增加被投资方的净资产，那么相当于投资方对其进行了额外的资本性投入，应增加长期股权投资的成本。

提问人：wjj1974 时间：2015-06-24 15:52:46
0×5年 1 月 1 日，甲公司以现金 1200 万元从非关联方处购入丙有限公司100%股权，能够控制丙公司，购买日丙公司可辨认净资产公允价值总额 1000 万元，账面净资产 800 万元。 20×5年 1 月至 6 月，丙公司按照购买日可辨认净资产公允价值持续计算的净利润为 400 万元，发生其他综合收益 100 万元，无其他权益变动。20×5年 6 月 30 日，为进行资源整合，甲公司将其持有的丙公司80%的股权转让给子公司乙公司（上市公司），当日交易完成，乙公司能够控制丙公司，当日丙公司可辨认净资产公允价值份额 1700 万元。乙公司以存货作为支付对价，该批存货账面价值 1200 万元，市场售价 1360 万元，乙公司增值税率17%。乙公司的存货是甲公司生产经营过程中必用的原材料。 请问陈版：此时个别财务报表长投初始投资成本是（1000+400+100+200）×80%+1360×17%，还是（1000+400+100）×80%+200+1360×17%，也就是说，乙公司全部接收商誉还是按比例接收。乙公司个别报表和财务报表是否有区别？

回答人：chenyiwei
商誉是被合并方资产的一部分，应全额下推，而不是按比例下推。在上市公司合并报表层面仍应确认 100 ％的商誉。但个别报表层面的长投成本仍然是（1000+400+100+200）×80%+1360×17%。

提问人：zengfengxia 时间：2015-06-25 10:59:33
陈版，乙公司个别报表长期股权投资成本不含20%的商誉，合并报表中如何恢复？

回答人：chenyiwei
抱歉，合并报表层面确实只能体现 80 ％的商誉，另 20 ％的商誉在更上层母公司合并报表中体现。感谢指正。

提问人：nenhui 时间：2017-04-07 16:53:50
陈版：请问涉及的销项税额如何处理? 你在本贴 4 楼回复为：如果该增值税在子公司可抵扣的，则实际上增加了子公司的净资产，相应地母公司应计入长期股权投资成本；如果在子公司不能抵扣的，应计入母公司的损益。 1 、怎么会在子公司抵扣呢，非货币资产作为对价取得股权，能够抵扣的是原持股权方，而非子公司。 除非这是增资的同时完成企业合并，才可能涉及是否在子公司抵扣与否的问题，但增资并同时完成企业合并，长期股权投资成本是不是应该是合并日被投资单位账面净资产（最终控制方）的份额计算，而不是直接加上该增值税? 2、为什么是“如果在子公司不能抵扣的，应计入母公司的损益。”同一控制下企业合并是不是不应确认损益?。 3 、长期股权准则规定：长期股权投资初始投资成本与支付的现金、转让的非现金资产以及所承担债务账面价值之间的差额，应当调整资本公积；资本公积不足冲减的，调整留存收益。 这个账面价值是否应该包括相应的增值税额。 【例题】 2015 年 2月 10 日，乙公司以一批库存商品为合并对价，取得其母公司甲公司控制的丁公司80%的股权，并于当日起能够对丁公司实施控制。合并日，该库存商品的账面余额为5 500万元，公允价值为6 000万元，增值税率17%。合并日，丁公司的所有者权益相对于甲公司而言的账面价值为9 000万元。 2015 年 2 月 10 日乙公司会计分录： 借：长期股权投资—丁公司　　　 7 200 贷：库存商品5 500 应交税费—应交增值税（销项税额）　1 020 资本公积—资本溢价 680 4、非同一控制下企业合并支付对价的公允价值是否包括销项税额。 基本准则第四十二条：（五）公允价值。在公允价值计量下，资产和负债按照市场参与者在计量日发生的有序交易中，出售资产所能收到或者转移负债所需支付的价格计量。 【例题】 2015 年 2 月 10 日，乙公司以一批库存商品为合并对价，取得其非同一控制下的丁公司80%的股权，并于当日起能够对丁公司实施控制。合并日，该库存商品的账面余额为5 500万元，公允价值为6 000万元，增值税率17%。合并日，丁公司的所有者权益相对于甲公司而言的账面价值为9 000万元。 借：
长期股权投资－丁公司 7020 贷：营业收入 6000 应交税费－应交增值税（销项税额） 1020 借：营业成本 5500贷：库存商品 5500 （在这里，长期股权投资入账价值包括了销项税额。） 企业合并准则指南：（四）购买方应当按照以下规定确定合并中取得的被购买方各项可辨认资产、负债及或有负债的公允价值：4. 存货，对其中的产成品和商品按其估计售价减去估计的销售费用、相关税费以及购买方出售类似产成品或商品估计可能实现的利润确定； 长期股权投资入账价值公允价值中包括了销项税额，在确认被购买方各项可辨认资产、负债及或有负债的公允价值时又是减除了相关税费。

回答人：chenyiwei
“在子公司抵扣”的情形是指以非货币资产对该子公司增资以取得控制权的情形。如果是以非货币资产为对价向其原股东取得控制权，则应考虑在原股东能否抵扣的问题。

回答人：chenyiwei
如果是控股合并（换入股权），则换出非货币资产对应的增值税销项税额构成所支付的合并对价的一部分，与合并日取得被合并方可辨认净资产份额之间的差额调整资本公积处理。